【裁判字號】    92,簡上,284
【裁判日期】    921013
【裁判案由】    違反化粧品衛生管理條例
【裁判全文】
臺灣高雄地方法院刑事判決                        九十二年度簡上字第二八四號
    上訴人即被告    甲○○○○限公司
    上訴人即被告    丙○○
    兼右一人代表人
    上訴人即被告    丁○○
右上訴人因違反化粧品衛生管理條例案件，不服臺灣高雄地方法院高雄簡易庭九十一
年度雄簡字第八○○號中華民國九十二年四月三十日第一審簡易判決（聲請簡易判決
處刑案號：臺灣高雄地方法院檢察署九十二年度偵字六五一一號），提起上訴，本院
管轄之第二審合議庭判決如左：
      主  文
上訴駁回。
丙○○、丁○○均緩刑貳年。
      事  實
一、緣丙○○係設於高雄縣仁武鄉○○路十五巷五十七號甲○○○○限公司（以下簡
    稱貝豪公司）之負責人，而丁○○則為該公司之廠長，二人明知ＴＩＴＡＮＩＵ
    Ｍ－ＤＩＯＸＩＤＥ（氧化鈦）屬醫療藥品，製造化粧品含有該藥品時，應提出
    載有原料名稱、成分、色素名稱及製造要旨之申請書，連同標籤、仿單、樣品，
    包裝、容器及化驗報告書，並繳納證書費、查驗費，申請中央衛生主管機關查驗
    ；經核准並發給許可證書後，始得製造。惟其等竟未經申請許可，即基於共同製
    作含有上開氧化鈦醫療藥品之化粧品之犯意聯絡，共同於民國八十九年底之某日
    ，生產含該藥品成分之「柔光飾底霜化粧品」，並於外包裝上載明「２２ＳＰＦ
    」及註明「採用遮光性特佳之超微粒粉體，形成綿密阻光屏障，即使長時間戶外
    活動，亦能確實防護ＵＶ侵害，搭配金鏤萃取精華，改善暗沈皮膚，使肌膚回復
    白晢」等字句，且以每瓶售價新台幣二百元之價格分售予設於臺南、高雄及屏東
    地區之經銷店，再由該經銷店銷售予不特定之人。迄至九十年十二月六日，經臺
    南市衛生局抽查轄區內之珊娜美容護膚坊時發現而查獲。
二、案經高雄縣政府移請臺灣高雄地方法院檢察署檢察官偵查而聲請簡易判決處刑。
    理  由
一、訊據被告即上訴人固對於上開事實均坦承不諱，僅辯稱該「氧化鈦」若用作為化
    粧品本身之保護劑，而非作為防曬劑且未標示其效能者，得以一般化粧品管理，
    此業經行政院衛生署公告在案，是系爭氧化鈦之添加既係作為該柔光飾底霜化粧
    品之保護劑，不是專就防曬使用，故該產品自無庸經核准始得生產。況若被告有
    如第一審簡易判決所認定之犯行，原審所科處之罰金刑，亦顯過重等語。
二、按二氧化鈦添加於化粧品中，可作為化粧品本身之保護劑或防曬劑之用途。若作
    為防曬用途，則該成分屬行政院衛生署公告之化粧品含有醫療或毒劇藥品基準之
    成分，為化粧品衛生管理條例第十六條第一項所稱之化粧品含有醫療或毒劇藥品
    基準者，應向該署申辦查驗登記，經核准並發給許可證後，始得製造或輸入，此
    業經衛政院衛生署於九十二年八月十八日以衛署藥字第○九二○○四二四一六函
    覆本院綦詳（參本院卷第三十五頁）。是可知該「氧化鈦」若作為化粧品之保護
    劑使用，確實毋庸經核准後始得生產，然若係作為防曬劑使用，則一定須依化粧
    品衛生管理條例第十六條第一項之規定，申請核准許可後始得製造。是查，系爭
    柔光飾底霜確為上訴人丙○○所經營、丁○○任廠長之貝豪公司所生產，且確添
    加「氧化鈦」成分，並於該飾底霜外包裝上載明「２２ＳＰＦ」及註明「採用遮
    光性特佳之超微粒粉體，形成綿密阻光屏障，即使長時間戶外活動，亦能確實防
    護ＵＶ侵害，搭配金鏤萃取精華，改善暗沈皮膚，使肌膚回復白晢」等字句一節
    ，業據上訴人所自承，且有該化粧品及該外包裝扣案可證，堪信為真實。而所謂
    「ＳＰＦ」係指防曬係數，「ＵＶ」則提指紫外線，是一般消費者於取得該產品
    時，皆應認為該飾底霜具有美白、防曬之功能，足證上訴人將該氧化鈦添加於系
    爭飾底霜之化粧品內，亦確係作為防曬劑使用，而非如上訴人所述僅為單純化粧
    品之保護劑使用。從而，該具醫療性質之氧化鈦藥品既係經上訴人使用於化粧品
    內，且作為防曬劑使用，上訴人本應依化粧品衛生管理條例第十六條第一項規定
    ，向中央衛生主管機關即行政院衛生署辦理查驗登記，於經該署核准並發給許可
    證後，始得生產，而上訴人復承其等確未取得許可即製造生產該含有氧化鈦之化
    粧品，本案事證明確，上訴人等之犯行堪以認定。
三、核上訴人所為係違反化粧品衛生管理條例第十六條第一項之規定，應依同法第二
    十七條第一項、第三項論罪科刑。原審以上訴人所犯罪行事證明確，據以論罪科
    刑，並就上訴人丙○○、丁○○部分諭知易服勞役之折算標準，及就扣案含有氧
    化鈦之化粧品依同上法第二十七條第一項後段之規定，諭知沒收銷燬，其認事用
    法，均無不合，量刑亦屬適當，上訴人以其等之行為應為無罪，且原審之量刑亦
    過重為由執以上訴，為無理由，應予駁回。然查，上訴人丙○○、丁○○並無前
    科犯行，此有臺灣高等法院被告之全國前案紀錄表、被告刑案查註資料紀錄表各
    一份附卷可按，素行應屬良好，且犯後復坦承部分犯行之態度良好，而其等因製
    造生產該含有氧化鈦之化粧品，所造成之危害亦非屬嚴重，是其等因一時失慮，
    致罹刑典，信經此偵、審程序，應知所警惕而無再犯之虞，本院認其所宣告之刑
    以暫不執行為適當，予以宣告緩刑二年，用啟自新。再按目前相關刑法規定，對
    法人僅能為罰金之判決，而依刑法第七十五條之規定，以緩刑期內或緩刑前犯他
    罪，受有期徒刑以上刑之宣告者始能撤銷緩刑之宣告，茲法人犯罪客觀上不受有
    期徒刑以上之宣告，法院如諭知法人緩刑，如日後法人再經科刑，無法對之為撤
    銷，殊與緩刑制度旨在鼓勵犯人自新之立法原意有違，是就本件上訴人即貝豪公
    司即不宜諭知緩刑，併此敘明。
據上論斷，依刑事訴訟法第四百五十五條之一第一項、第三項、第三百六十八條，刑
法第七十四條第一款，判決如主文。
本案經檢察官乙○○到庭執行職務。
中    華    民    國     九十二     年       十       月        十三    日
                              臺灣高雄地方法院刑事第二庭
                                  審判長法官    莊崑山
                                        法官    柯彩燕
                                        法官    林靜梅
右正本證明與原本無異。
不得上訴。
                                      書記官    洪生輝
中    華    民    國      九十二      年      十      月      十五      日


司法院資訊處製作；財團法人民間司法改革基金會備份。
